【裁判字號】    99,上訴,1182
【裁判日期】    990817
【裁判案由】    強盜
【裁判全文】
臺灣高等法院臺中分院刑事判決        99年度上訴字第1182號
上  訴  人  臺灣臺中地方法院檢察署檢察官
上  訴  人
即  被  告  戊○○
指定辯護人  丁○○  本院公設辯護人
上列上訴人因被告強盜案件，不服臺灣臺中地方法院99年度訴字
第59號中華民國99年4月1日第一審判決（起訴案號：臺灣臺中地
方法院檢察署98年度偵緝字第2740號），提起上訴，本院判決如
下：
    主  文
上訴駁回。
    事  實
一、戊○○曾因竊盜案件，經臺灣臺中地方法院以95年度易字第
    2042 號判決處有期徒刑10月確定（第一案）；再因贓物案
    件，經同院以95年度易字第2699號判決處有期徒刑3月確定
    （第二案）；復因竊盜（二罪）案件，經同院以95年度簡字
    第230號判決處有期徒刑3月、3月，應執行有期徒刑5月確定
    （第三案）；續因竊盜案件，經同院以95年度簡字第259號
    判決判處有期徒刑3月確定（第四案）；復因偽造文書案件
    ，經同院以95年度中簡字第3039號判決處有期徒刑3月確定
    （第五案）；再因竊盜案件，經同院以96年度易字第178號
    判決處有期徒刑7月確定（第六案），前開六案再由同院以
    96 年度聲減字第3679號裁定減刑及定應執行刑為有期徒刑1
    年2月確定，於民國96年12月22日縮刑期滿執行完畢。
二、詎戊○○仍不知悔改，竟基於意圖為自己不法所有之犯意，
    於98年5月23日晚間11時30分許之夜間，侵入臺中縣大肚鄉
    ○○村○○路l86巷16號乙○○與丙○○居住處，開啟未上
    鎖之鐵捲門，進入1樓乙○○房間內，徒手竊得乙○○置放
    於床邊衣櫃內之皮包內之新臺幣（下同）硬幣計359元（其
    中50元硬幣4枚、10元硬幣12枚、5元硬幣6枚、1元硬幣9枚
    ）、紙鈔計3800元（其中500元鈔2張、100元鈔28張）。然
    因而驚動在房間內睡覺之乙○○，乙○○起身以手抓住戊○○衣領，且大聲呼喊「捉賊喔」以警示在2樓之其子丙○○
    。戊○○見狀欲脫免逮捕，逃離現場，但因乙○○抓住其衣
    領未放手，一時無法掙脫，竟當場對乙○○施以強暴行為，
    將乙○○拖行至大門口，進而將當時已高齡78歲，滿頭白髮
    之乙○○之頭部推撞上址大門口之鋁門，使得乙○○受有頭
    部外傷併頭皮撕裂傷（3公分）、右膝挫傷、右足擦傷，因
    而血流不止，無力抗拒，戊○○即趁隙駕駛車牌號碼H7-377
    7號車輛逃逸。幸經聞聲下樓查看之丙○○，追趕於後而報
    警循線查獲。
三、案經乙○○訴由臺中縣警察局烏日分局報告臺灣臺中地方法
    院檢察署檢察官偵查起訴。
    理  由
壹、證據能力部分：
一、按被告以外之人於審判外之言詞或書面陳述，除法律有規定
    者外，不得作為證據，刑事訴訟法第159條第1項定有明文。
    證人丙○○於警詢中之陳述，係被告以外之人於審判外之陳
    述，並不符合同法第159條之1至第159條之5傳聞證據之例外
    規定，而不具證據能力。
二、按被告以外之人於檢察事務官、司法警察官或司法警察調查
    中所為之陳述，與審判中不符時，其先前之陳述具有較可信
    之特別情況，且為證明犯罪事實存否所必要者，得為證據，
    刑事訴訟法第159條之2定有明文。所謂證人「先前不一致之
    陳述」，係指先前於審判外陳述之人（證人）現於法院作證
    ，且該審判外之陳述與該證人於審判中之證詞相較有不一致
    之情形。另所謂「較可信之特別情況」之情形，亦應就前後
    陳述時之外部情況（如時間之間隔、有意識的迴避、受不當
    外力干擾、事後串謀、立即反應所知、是否有親友在場及筆
    錄是否清楚明確等）進行比較，以資決定何者外部情況具有
    可信性。若陳述係在特別可信之情況下所為，虛偽陳述之危
    險性不高，雖係審判外陳述，或未經被告反對詰問，仍得承
    認其有證據能力。查證人乙○○於原審審理時就許多問題均
    答以忘記了，而與其先前於警詢中之陳述不一致，惟證人乙○○於警詢中所為不利於被告之陳述，雖屬被告以外之人於
    審判外之言詞陳述，然證人乙○○於原審作證時已79歲且距
    案發時已逾近1年，記憶難免不清楚，而其於警詢所證本案
    案發之時間較近，記憶自較深刻，可立即反應所知，不致因
    時隔日久而遺忘案情，況並無證據證明員警有何不法取證情
    形，證人乙○○於警詢時之陳述自較為可信。本院斟酌證人
    乙○○於警詢時就本案案發經過已為完整描述，與本案待證
    事實間具有相當之關聯性，為證明被告犯罪事實之重要證據
    ，依上開說明，應認有證據能力。
三、按被告以外之人於偵查中向檢察官所為陳述，除顯有不可信
    之情況者外，得為證據，此於刑事訴訟法第159條之1第2項
    定有明文。偵查中對被告以外之人（包括證人、鑑定人、告
    訴人、被害人及共同被告等）所為之偵查筆錄，或被告以外
    之人向檢察官所提之書面陳述，性質上均屬傳聞證據。惟現
    階段刑事訴訟法規定檢察官代表國家偵查犯罪、實施公訴，
    依法其有訊問被告、證人及鑑定人之權責，證人、鑑定人且
    須具結，而實務運作時，檢察官偵查中向被告以外之人所取
    得之陳述，原則上均能遵守法律規定，不致違法取供，其可
    信度極高。職是，被告以外之人前於偵查中已具結而為證述
    ，除該證述具有「顯有不可信之情況」之外，縱使上開被告
    以外之人於審理中經實施交互詰問所為之證詞與其偵訊證詞
    部分不合，亦不能因此認定其偵訊證詞不具證據能力。至於
    所謂不可信之情況，法院應審酌被告以外之人於陳述時之外
    在環境及情況，例如：陳述時之心理狀況、有無受到外力干
    擾等情，以為判斷之依據。經查，證人乙○○、丙○○於檢
    察官偵訊時，均有先經告以具結義務及偽證處罰，並命朗讀
    結文再為具結之後，而為證述（見98年度偵字第13078號卷
    第15-18頁）。嗣後其等二人在原審審理時，亦均有以證人
    身分具結而實施交互詰問。其中，證人丙○○於偵、審中之
    證詞內容大致相符，亦查無其在偵查中有受外在環境干擾導
    致其偵訊證詞具有「顯有不可信之情況」之情形，被告戊○○亦未為此主張及釋明，則證人丙○○於偵訊中之證詞應具
    證據能力，應無可疑。至於證人乙○○於偵訊中之證詞，證
    人乙○○並未曾提及檢察官在偵訊時有不法取供之情形，被
    告亦未就證人乙○○在偵訊時之證詞如何具有「顯有不可信
    之情況」，為主張及釋明，本院爰認證人丙○○、乙○○之
    偵訊證詞均具有證據能力。
四、搜索扣押所得之證據部分：
  (一)按刑事訴訟，係以確定國家具體之刑罰權為目的，為保全證
    據並確保刑罰之執行，於訴訟程序之進行，固有許實施強制
    處分之必要，惟強制處分之搜索、扣押，足以侵害個人之隱
    私權及財產權，若為達訴追之目的而漫無限制，許其不擇手
    段為之，於人權之保障，自有未周，故基於維持正當法律程
    序、司法純潔性及抑止違法偵查之原則，實施刑事訴訟程序
    之公務員不得任意違背法定程序實施搜索、扣押；至於違法
    搜索扣押所取得之證據，若不分情節，一概以程序違法為由
    ，否定其證據能力，從究明事實真相之角度而言，難謂適當
    ，且若僅因程序上之瑕疵，致使許多與事實相符之證據，無
    例外地被排除而不用，例如案情重大，然違背法定程序之情
    節輕微，若遽捨棄該證據不用，被告可能逍遙法外，此與國
    民感情相悖，難為社會所接受，自有害於審判之公平正義，
    因此，對於違法搜索所取得之證據，為兼顧程序正義及發現
    實體真實，應由法院於個案審理中，就個人基本人權之保障
    及社會安全之維護，依比例原則及法益權衡原則，予以客觀
    之判斷，亦即應就( 一)違背法定程序之程度。(二)違背法
    定程序時之主觀意圖（即實施搜索扣押之公務員是否明知違
    法並故意為之）。(三)違背法定程序時之狀況（即程序之違
    反是否有緊急或不得已之情形）。(四)侵害犯罪嫌疑人或被
    告權益之種類及輕重。(五)犯罪所生之危險或實害。(六)禁
    止使用證據對於預防將來違法取得證據之效果。(七)偵審人
    員如依法定程序，有無發現該證據之必然性。(八)證據取得
    之違法對被告訴訟上防禦不利益之程度等情狀予以審酌，以
    決定應否賦予證據能力（最高法院93年台上字第664號判例
    意旨參照）。
  (二)次按檢察官、檢察事務官、司法警察官或司法警察逮捕被告
    、犯罪嫌疑人或執行拘提、羈押時，雖無搜索票，得逕行搜
    索其身體、隨身攜帶之物件、所使用之交通工具及其立即可
    觸及之處所，刑事訴訟法第130條固定有明文。本件員警於
    98年5月23日對被告進行搜索之依據為刑事訴訟法第130條之
    附帶搜索，有臺中縣警察局烏日分局搜索、扣押筆錄1份在
    卷可參（見警卷第15頁）。但查本件被告遭搜索地點並非於
    本件案發地點即臺中縣大肚鄉○○村○○路186巷16號，亦
    無被追呼為犯罪人之情況，則被告當時非屬現行犯或準現行
    犯，員警自不得無令狀搜索，是本案搜索在程序上顯然與法
    定搜索程序不合，顯係違法搜索，因此查扣之「現金4159元
    」之證據即屬非法搜索取得之證據。
  (三)但查本件警員違法搜索所蒐集者為非供述性證據，並未改變
    證物之型態而影響其可信性，且依證人即執行搜索員警莊振
    益於原審證稱：其於服勤中接到值班台通報有住宅強盜案，
    歹徒駕駛一輛三菱銀色1800CC自小客車逃逸，接到通報後馬
    上發現被告駕駛三菱銀色自小客車，且不願接受攔檢，而快
    速逃逸，依其對法律的認知，應已構成準現行犯，才實施逮
    捕、搜索等語（見原審卷第112-114頁）。足證當時之情形
    確屬緊急，況如依法定程序，仍有發現該證據之必然性，警
    員於執行搜索時，亦無任何過當之行為或故意違法之情況。
    再者本件加重強盜犯行對於國家、社會之危害程度甚鉅，基
    於公益應優先私益受保護，員警違背法定搜索程序縱有損被
    告之人權保障，然其程度尚屬輕微，本院審酌人權保障及公
    共利益之均衡維護，認該違法搜索所取得之證據，應有證據
    能力。
五、按刑事訴訟法第159條之5規定：「被告以外之人於審判外之
    陳述，雖不符前4條之規定，而經當事人於審判程序同意作
    為證據，法院審酌該言詞陳述或書面陳述作成時之情況，認
    為適當者，亦得為證據。當事人、代理人或辯護人於法院調
    查證據時，知有第159條第1項不得為證據之情形，而未於言
    詞辯論終結前聲明異議者，視為有前項之同意。」，其立法
    意旨在於傳聞證據未經當事人之反對詰問予以核實，原則上
    先予排除，惟若當事人已放棄詰問或未聲明異議，基於證據
    資料愈豐富，愈有助於真實發現之理念，且強化言詞辯論原
    則，法院自可承認該傳聞證據例外擁有證據能力。經查，本
    案除上述證據方法外，以下所引用被告以外之人於審判外之
    言詞或書面陳述，固屬傳聞證據，惟檢察官、被告及辯護人
    迄於本院言詞辯論終結前，均未對於此部分證據資料之證據
    能力聲明異議，自應視為同意作為證據，本院審酌上開證據
    作成時，並無不法或不當之情狀，認為據為本案之證據為適
    當，依上述說明，亦應認此部分證據資料有證據能力。
貳、實體方面：
一、訊據上訴人即被告（以下稱被告）戊○○矢口否認有上開強
    盜犯行，並辯稱：伊於本件案發前二天發生車禍，腳受傷，
    手也腫，伊到宏恩醫院就診，醫生診斷疑似骨折，當時伊左
    腳很痛，走路不方便，不可能去被害人家行竊及施暴。案發
    當晚伊因為腳痛，所以穿脫鞋開車前往龍井鄉找朋友，因那
    邊路不熟，又無路燈，只知道是稻田路，所以有無經過中山
    路伊不知道。案發當晚在大肚鄉○○路遭警攔查時，伊因為
    施用毒品及超速闖紅燈怕被警方開罰單而想離開，後來也下
    車接受警方盤查，伊並未開車衝撞員警。所扣得之現金4千
    多元是前一天伊父親在家給伊的，並非贓物。伊車牌號碼是
    警方告訴林家的，非林家報案時即指出強盜者所使用交通工
    具之車牌號碼，林家之指認是受警員事先誤導所致，才指認
    被告是本件強盜之人云云。
二、經查：
  (一)證人乙○○證述如下：
  1.於警詢中證稱：「我於98年5月23日晚間約23時30分許在自
    家一樓房間睡覺，睡到一半突然聽到有人在翻動物品的聲音
    ，我翻身睜開雙眼看到一名男子已將我放置於床邊衣櫃裡的
    皮包拿出來翻動，對方發現我起來時就叫我『阿婆』，我就
    問對方說『你在翻什麼？』，我就伸手拉著對方衣服，對方
    想要逃跑，就與他拉扯，至一樓房間拉扯至客廳，同時大喊
    『捉賊喔』，我喊叫時對方將我的頭推去撞客廳門的門框，
    我的手就放鬆，且我的頭就開始流血，後來對方就拉起半開
    的鐵捲門衝出去。……（問：竊嫌行竊時有無持工具？）我
    沒有看到，我記得他沒有穿鞋，是打赤腳。（問：竊嫌特徵
    為何？）年約20多歲，體型很胖。」等語，並當時指認被告
    為行竊及施暴之人，及指認扣案4159元為其所失竊之物（見
    警卷第6-8頁）。
  2.於偵查中證稱：「事發時我本來在睡覺，睡到一半聽到開抽
    屜聲音，我就起身轉頭，剛好和被告面對面，他就叫我阿婆
    ，我就抓住他的領子，並且大喊抓賊，他就立刻逃跑，我還
    是抓他領子不放，他就把我拖行到大門口，在大門口時因為
    我還是抓住他不放，他就把我的頭推去撞鋁門，撞得血流如
    注，我就無力再抓住他，他就從大門竄出去，剛好我兒子丙○○下來，就立刻追出去，因為我睡覺時都不關燈，所以我
    非常清楚記得他容貌，就是照片上所示之人。」等語（見98
    年度偵第13078號卷第16頁）。
  3.於原審審理中證稱：「（審判長問：你如何確認照片上這些
    錢就是你皮包內的錢？）我的錢平常就是放在皮包內，摺起
    來的形狀就像照片之形狀，因為要摺這樣才能夠放在皮包裏
    面。……（審判長問：竊賊將你拉去撞門時，你當時有無辦
    法抗拒？）我當時被竊賊拖去撞門，一撞之後，我就頭暈，
    放手了……我頭暈，並不是整個意識昏迷，我有看到我先生
    來扶我，且有看到我兒子去追竊賊。」等語（見原審卷第10
    4-106頁）。
  (二)證人丙○○證述如下：
  1.於偵查中證稱：「…我本來在1樓，剛上2樓沒多久，我就聽
    到我媽媽喊抓賊，我立刻衝到1樓，看到我媽媽倒在門口，
    滿臉都是血，我就衝出去，並且追剛剛提示照片上那個人，
    追沒幾步，還沒有追到，他就衝上他的車子，並且快速的開
    走，他的車子是銀色三菱轎車，我當時就有記下他的車牌，
    是H7-3777。」等語（見98年度偵第13078號卷第15-16頁）
    。
  2.於原審審理中證稱：「就是竊盜那天，我聽到我母親的喊叫
    聲，所以我去追竊賊，我看到我媽倒在門邊，頭部有流血，
    嘴裡喊著抓賊，我追出去，竊賊已經離我約30公尺，但如果
    我要追到他必須繞過庭院的矮牆，所以我沒有追上竊賊，竊
    賊跑到停放在我家附近久德傢俱行的門口的一台自小客車，
    該車是三菱銀色系列，停車處正好有路燈，所以我看得很清
    楚，我有看到車牌是H7-3777，當時我有追到馬路上，距離
    該車約20幾公尺，竊賊開車門時有回頭看我一下，我有看到
    竊賊的長相，因為該車並沒有熄火，所以竊賊上車之後，就
    將車子開走了，那個竊賊就是在庭的被告，但是被告現在有
    胖了一點。……（審判長問：當時你看到竊嫌穿的衣服是什
    麼顏色？）藍色圓領T恤，下半身是穿深色的褲子，竊嫌當
    時沒有穿鞋子，打赤腳。（審判長問：竊嫌當時所穿的衣服
    是否如照片所示？）顏色、型式是一樣的，正面有無字體，
    我並沒有看到。」等語（見原審卷第106-108頁）。
  (三)證人莊振益於98年5月23日22時至24時服防搶勤務，約於23
    時39分許，經值班台通報一名男子駕駛一輛三菱銀色1800CC
    自小客車在臺中縣大肚鄉○○村○○路168巷16號住宅強盜
    ，即欲趕往現場處理，在大肚鄉○○路一段290 號前發現疑
    似通報之車號H7-3777號銀色三菱自小客車快速超車，證人
    遂向前示意攔查，該車見警方欲攔檢即加速逃逸，並於沙田
    路一段與興和路口遇紅燈該車停止，證人立即下車要駕駛人
    下車接受盤查，該名駕駛不從，前後衝撞停等紅燈之其他車
    輛企圖逃逸。證人即打開該自小客車右側車門與駕駛人發生
    拉扯，後來證人奪下該車鑰匙並令駕駛人下車，該駕駛人即
    為被告，並於被告褲子口袋起出現金4159元，被告被查獲當
    時是打赤腳，沒有穿鞋等情，業經證人莊振益於原審結證在
    卷（見原審卷第112-114頁）。
  (四)綜上開證人所述，證人乙○○、丙○○均明確指出行竊之人
    為被告，且證人證述行竊之人特徵即體型肥胖、年約20 餘
    歲、打赤腳、駕駛車輛之廠牌、顏色、型式等均與被告為警
    查獲時相符，足證被告確為本件竊盜及對告訴人乙○○施暴
    之人。告訴人乙○○因而受有頭部外傷併頭皮撕裂傷、右膝
    挫傷、右足擦傷之傷害，有財團法人彰化基督教醫院診斷證
    明書在卷可證（見警卷第23頁），此外，復有贓物認領保管
    單、刑案現場測繪圖、車籍查詢基本資料詳細畫面（見警卷
    第20-22頁）、照片共7張（見警卷第25-2 7頁）及內政部警
    政署98年7月9日鑑驗書（見98年度偵第13078號卷第21頁）
    在卷可參。又被告身材魁梧、體型壯碩，而被害人乙○○身
    材矮小，有上開照片可參，被告將被害人頭部推向門框，致
    被害人頭部外傷併頭皮撕裂傷，足見其力道之猛，則被告除
    為脫逃外，顯亦有對被害人乙○○施強暴行為至明。且被告
    為體型壯碩之成年男子，被害人乙○○則為年逾78歲之老人
    ，以案發當日係於夜間，又遭被告拖行推撞大門，因而受傷
    倒地無力抗拒，始鬆手任由被告離去，足認被害人乙○○當
    時已達喪失意思自由而不能抗拒之程度。
  (五)被告辯稱不足採信之理由如下：
  1.被告辯稱證人丙○○於警詢中指認被告程序不合法云云。但
    查本件係證人丙○○到達派出所看到被告就告訴警察說：「
    偷東西的人就是他」，警察才開始製作證人丙○○之筆錄等
    情，業經證人丙○○於原審結證在卷（見原審卷第107頁背
    面），其指認被告為本案犯罪之行為人，亦與證人乙○○所
    指認者相符，且查無警方有何不當或違法取供之情形。是證
    人丙○○指認被告既非警員提供資料指認，該指認程序於法
    並無不合。被告所辯顯不可採。
  2.被告又辯稱證人丙○○證稱有看到行竊者之車牌號碼，卻未
    於報案時說出車牌號碼，該證人所述不實云云。但經原審勘
    驗該報案錄音檔內容為：報案人報案時自稱姓林，報案內容
    是搶劫，員警詢問被搶地址，犯案人數，使用交通工具，遭
    搶財物內容，報案人依序回答，就交通工具部分，報案人回
    答有人看到是三菱銀色1800CC自小客車，員警沒有詢問車牌
    號碼，報案人也沒有告知車牌號碼等情，有原審勘驗筆錄（
    見原審卷第108頁）及臺中縣警察局99年2月24日中縣警勤指
    字第0990040530號函暨所附報案內容（見原審卷第69-70頁
    ）在卷可證。是證人丙○○於報案時係因依循員警詢問內容
    逐一回答，因員警未詳問犯嫌所使用車輛之車牌號碼，證人
    丙○○始未告知，尚難遽此認定證人丙○○上開對被告所為
    不利之證述為不實，被告此部分所辯亦不可採。
  3.被告另辯稱為警查扣之4159元是被告父親給的云云。但查：
  (1)被告於偵查中陳稱：「（問：你身上的4千元來源？）我父
    親昨天給我5千元，有1千元及1百元紙鈔。（問：幾張1千元
    紙鈔及幾張1百元紙鈔？）我沒有注意。（問：你如何知道
    有5千元？）我父親有跟我講。」等語（見98年度偵字第130
    78號卷第5頁）。而證人即被告父親陳賜琴於原審證稱伊平
    常經濟狀況不好，平日靠老年年金及其大兒子所給生活費維
    生，只給過被告二次零用金，第一次在98年元旦前，給2100
    元，第二次是在第一次之後約一個多月，被告說要去找工作
    ，需要用錢，伊給被告0000-0000元左右，其中有2張500元
    ，其餘都是100元。隔天天亮後，被告回來，又還給伊1300
    元，其餘3000多元被告沒有還等語（見原審卷第109頁背面
    -111頁背面）。
  (2)查於98年5月23日由被告身上所扣得之金錢有硬幣計359 元
    （其中50元硬幣4枚、10元硬幣12枚、5元硬幣6枚、1 元硬
    幣9枚）、紙鈔計3800元（其中500元鈔2張、100元鈔28張）
    ，其中並無被告所述之1000元紙鈔，亦與證人陳賜琴所述均
    為500元、100元紙鈔等情不符；又被告陳稱證人陳賜琴給伊
    5000元，但證人陳賜琴證稱於第二次所給之金額為0000-000
    0元左右，金額不符。再者證人陳賜琴本身係靠老年年金及
    大兒子給予生活費維生，對於金錢使用自然慎重，卻將所有
    積蓄均給予被告，有違常情。又依證人陳賜琴上開所述，其
    第二次給被告零用錢之時間應為98年2月間，此與被告所述
    之98年5月23日不符；況且依證人陳賜琴所述被告於隔天即
    返還1300元予伊，則扣除該1300元後之數額與扣押之4159元
    數額不符。綜上，足證縱使證人陳賜琴確曾給付被告零用金
    ，亦與本件扣案之4159元無關，被告此部分所辯顯不足採。
  4.被告又辯稱被告於案發前二天發生車禍，腳骨折，無法為本
    件竊盜及施暴犯行云云。查：被告雖於98年5月20日17時30
    分許在臺中市○區○○路、五權路口與案外人林秀英發生交
    通事故，被告因上開交通事故受有左踝部挫傷併疑左足骨部
    骨折等情，有臺中市警察局第三分局99年2月26日中分三交
    字第0990004766號函所附之道路交通事故現場圖、道路交通
    事故調查報告表（一）（二）、道路交通事故談話紀錄表、
    現場照片（見原審卷第71-85頁），及被告於宏恩醫院就診
    之病歷（見原審卷第98-101頁）在卷可證。被告於98年5月
    20 日固受有上開傷害，但就診後只拿藥服用，且車禍發生
    後行走不需拐杖，平時在家中仍進進出出等情，業經證人陳
    賜琴結證在卷（見原審卷第110頁背面-111頁）。又證人莊
    振益於原審證稱查獲被告當時，被告可以獨立行走，不需要
    人扶著走，自己行走沒有困難，當時沒有看出被告腳有受傷
    等語（見原審卷第113頁背面），均足證被告雖於98年5月20
    日受傷，但該受傷程度並不影響其平日作息，即被告於本件
    案發時確能自行行走沒有困難之事實，是被告所辯不足採取
    。
  5.被告又辯稱本案警方於案發現場未發現被告之指紋云云。惟
    查本案已有上開人證、物證等證據，足認被告有上揭犯行。
    雖警方未於案發現場進行採頡犯嫌指紋，亦不影響本案犯罪
    事實之認定。是被告所辯難據以為有利之認定。
  (六)綜上所述，本件事證明確，被告上開犯行，洵堪認定。被告
    聲請本院調閱98年5月23日下午11時30分至12時間之追分派
    出所監視錄影帶，以證明被告被警察打頭乙情。惟本院審酌
    其待證事實，與本院認定被告犯罪事實所憑之證據無關，而
    不影響本院對犯罪事實之認定，故無調閱之必要，附此敘明
    。
四、論罪科刑：
  (一)按被告為上開竊盜行為後為脫免逮捕，當場對被害人乙○○
    施以強暴，致被害人乙○○頭部撞擊鋁門，暈眩倒地無法抗
    拒，核其所為應符合刑法第329條所規範之準強盜行為，且
    具有同法第321條第1項第1款夜間侵入住宅之情事，自應依
    同法第330條第1項之加重準強盜罪論處。又被害人所受之傷
    害係被告為脫免逮捕施強暴所致，應為強盜罪所吸收，不另
    論罪，附此敘明。
  (二)被告戊○○曾因竊盜案件，經臺灣臺中地方法院以95年度易
    字第2042號判決處有期徒刑10月確定（第一案）；再因贓物
    案件，經同院以95年度易字第2699號判決處有期徒刑3月確
    定（第二案）；復因竊盜（二罪）案件，經同院以95年度簡
    字第230號判決處有期徒刑3月、3月，應執行有期徒刑5月確
    定（第三案）；續因竊盜案件，經同院以95年度簡字第259
    號判決判處有期徒刑3月確定（第四案）；復因偽造文書案
    件，經同院以95年度中簡字第3039號判決處有期徒刑3月確
    定（第五案）；再因竊盜案件，經同院以96年度易字第178
    號判決處有期徒刑7月確定（第六案），前開六案再由同院
    以96年度聲減字第3679號裁定減刑及定應執行刑為有期徒刑
    1年2月確定，於民國96年12月22日縮刑期滿執行完畢，此有
    臺灣高等法院被告前案紀錄表在卷可憑，被告前受有期徒刑
    執行完畢後，5年以內再故意犯本件有期徒刑以上之罪，為
    累犯，應依刑法第47條第1項之規定加重其刑。
五、原審認被告罪證明確，而依上述規應論罪，復審酌爰審酌被
    告年輕體健，不思從事正當行業，以獲取生活費用，前有多
    次竊盜及贓物、偽造文書、違反毒品危害防制條例等多項前
    科，經入監執行後，不思己過，痛改前非，仍無視被害人所
    受之痛苦，再為本次竊盜犯行，且於脫逃過程中，對年歲已
    高之被害人乙○○施強暴並因此致乙○○受傷，其惡性非輕
    ，所竊盜之財產價值非高，犯後否認犯行之態度等一切情狀
    ，認檢察官求處有期徒刑9年，尚屬過重，而量處被告有期
    徒刑七年六月，以示懲儆，核其認事用法及量刑並無不合。
    被告上訴，仍執陳詞，否認罪行，為無理由，應予駁回。檢
    察官上訴，指摘原判決量刑過輕云云，核其據以指摘之事由
    均為原判決量刑時已審酌，且原判決量刑並無違法或不當，
    是其上訴亦無理由，應予駁回。
六、另檢察官起訴被告行竊之物品尚有乙○○所有之金戒指2只
    ，但查被告於案發後數分鐘內即為警逮捕，逮捕後搜索被告
    身上、車輛並未查獲上開金戒指2只。而告訴人乙○○固於
    警詢、原審審理中均證稱失竊物品包含金戒指2只，然證人
    乙○○於原審證稱在98年5月23日遭竊前，最後一次看到金
    戒指是在約10幾天前等語（見原審卷第105頁背面）。且證
    人乙○○於案發時已高齡78歲，或恐因記憶不周而有所誤認
    。又核卷內事證，並無證據證明被告有竊取金戒指2只之證
    據，是被告此部分犯行尚不足以證明，因公訴意旨認此部分
    之犯行與其前揭強盜部分犯行為同一犯罪事實之關係，爰不
    另為無罪之諭知。檢察官就此部分上訴謂證人即被害人乙○○於警、偵訊及原審均供稱上開金戒指2只遭被告竊取，或
    因該物品甚具紀念價值，致使被害人能熟記上開物品遭到被
    告竊取，被害人與被告亦無仇怨，當無設詞誣陷被告之理，
    倘上開戒指未失竊，自案發迄今已有10餘月之久，被害人早
    已失竊，豈會於99年3月18日原審傳訊時仍堅稱上開物品遭
    被告竊取云云，指摘原判決就此部分之認定不當。惟核上開
    上訴意旨僅係檢察官臆測之詞，檢察官並未提出其他證據供
    審酌使本院確信被告有此部分犯行，自難僅憑其上訴意旨所
    陳遽為不利被告之認定，是檢察官此部分上訴，核亦無理由
    ，應予駁回。
據上論結，應依刑事訴訟法第368條，判決如主文。
本案經檢察官甲○○到庭執行職務。
中    華    民    國    99    年    8     月    17    日
              刑事第四庭  審判長法  官  洪  耀  宗
                                法  官  劉  登  俊
                                法  官  許  文  碩
以上正本證明與原本無異。
如不服本判決應於收受送達後十日內向本院提出上訴狀，其未敘
述上訴之理由者並得於提起上訴後十日內向本院補提理由書（均
須按他造當事人之人數附繕本）「切勿逕送上級法院」。
                                書記官  郭  蕙  瑜
中    華    民    國    99    年    8     月    17    日

司法院資訊處製作；財團法人民間司法改革基金會備份。
